臺灣臺中地方法院刑事判決　　　　　　100年度訴緝字第309號
公　訴　人　臺灣臺中地方法院檢察署檢察官
被　　　告　秦憲志
上列被告因違反毒品危害防制條例案件，經檢察官提起公訴（99
年度毒偵字第1506號），被告於準備程序中就被訴事實為有罪之
陳述，經告知簡式審判程序之旨，並聽取公訴人、被告之意見後
，由本院合議庭裁定由受命法官獨任進行簡式審判程序，判決如
下：
    主    文
秦憲志施用第一級毒品，累犯，處有期徒刑捌月。
    犯罪事實
一、秦憲志前於民國89年間，因施用毒品案件，經本院裁定送觀
    察、勒戒後，認無繼續施用毒品之傾向，於同年3 月3 日執
    行完畢釋放；嗣於上開觀察、勒戒執行完畢釋放後5 年內之
    90年間，又因施用毒品案件，經本院裁定送觀察、勒戒後，
    認有繼續施用毒品之傾向，令入戒治處所施以強制戒治，於
    90年9 月7 日停止戒治釋放出所；再因施用毒品案件，經臺
    灣士林地方法院檢察署檢察官聲請強制戒治並提起公訴，強
    制戒治部分經臺灣士林地方法院（下稱士林地院）裁定令入
    戒治處所施以強制戒治1 年，嗣因法律修正報結；起訴部分
    則經士林地院以93年度訴字第137 號判處有期徒刑11月確定
    ，甫於94年7 月5 日縮刑期滿執行完畢。詎猶未知戒慎，基
    於施用第一級毒品海洛因之犯意，於99年2 月2 日晚間6 時
    許，在臺中市太平區（改制前為臺中縣太平市，下同）宜安
    街與宜文街附近之不詳友人住處內，以將第一級毒品海洛因
    置於注射針筒內，並摻水稀釋後再注射身體之方式，施用第
    一級毒品海洛因1 次。嗣於翌日（2 月3 日）晚間6 時許，
    為警在臺中市○○區○○街與宜文街口附近，當場臨檢查獲
    ，始悉上情。
二、案經臺中市政府警察局（改制前為臺中市警察局）第三分局
    報請臺灣臺中地方法院檢察署檢察官偵查起訴。
    理    由
一、本件被告所犯者非為死刑、無期徒刑、最輕本刑為3 年以上
    有期徒刑之罪或高等法院管轄第一審案件，其於準備程序進
    行中，先就被訴事實為有罪之陳述，經告知其簡式審判程序
    之旨，並聽取公訴人、被告之意見後，本院合議庭依刑事訴
    訟法第273 條之1 第1 項之規定，裁定由受命法官獨任以簡
    式審判程序進行本案之審理，合先敘明。
二、上揭犯罪事實，被告秦憲志雖於警詢中否認犯行，惟業於本
    院準備程序及審理時自白不諱（見本院100 年10月24日準備
    程序筆錄第2 頁、簡式審判筆錄第4 頁），而其為警採集之
    尿液檢體（尿液檢體編號：Ｚ0000000000 ），經送請中山醫
    學大學附設醫院檢驗科藥物檢測中心檢驗結果，呈嗎啡陽性
    反應一節，有該中心尿液檢驗報告、臺中市警察局第三分局
    尿液與真實姓名對照表、採集尿液鑑定同意書（見警卷第1
    頁、第6 至7 頁）在卷可佐。查施用海洛因後24小時內經由
    尿液排出之量可達使用劑量之80% ，該種毒品於尿液中排出
    之最長時限，受施用劑量、施用方式、個人體質及代謝情況
    等因素影響，因個案而異，一般可檢出之最長時間為海洛因
    服用後2 至4 天等情，此業經行政院衛生署管制藥品管理局
    以90年5 月4 日管檢字第93902 號函釋明確，另佐以前揭尿
    液檢驗報告明白揭示係以氣相層析質譜儀法作為確認檢驗之
    方式，而以氣相層析質譜儀分析法進行確認者，均不致產生
    偽陽性反應，復為行政院衛生署管制藥品管理局於92年6 月
    20日以管檢字第0920004713號函釋明甚詳。準此，被告之尿
    液既經以氣相層析質譜儀法檢驗，呈嗎啡陽性反應，堪認被
    告自白於前開時、地施用第一級毒品海洛因等情，核與事實
    相符，可堪採信。綜上，本案事證已臻明確，被告施用第一
    級毒品犯行堪予認定，應依法論科。
三、論罪科刑：
(一)、按毒品危害防制條例於92年7 月9 日修正公布，自93年1 月
    9 日施行，其中第20條、第23條將施用毒品之刑事處遇程序
    ，區分為「初犯」、「5 年內再犯」及「5 年後再犯」，依
    其立法理由之說明：「初犯」，經觀察、勒戒或強制戒治後
    ，應為不起訴處分或不付審理之裁定；經觀察、勒戒或強制
    戒治執行完畢釋放後，「5 年內再犯」者，因其再犯率甚高
    ，原實施之觀察、勒戒及強制戒治既已無法收其實效，爰依
    法追訴或裁定交付審理，至於經觀察、勒戒或強制戒治執行
    完畢釋放後，「5 年後再犯」者，前所實施之觀察、勒戒或
    強制戒治已足以遮斷其施用毒品之毒癮，為期自新及協助其
    斷除毒癮，仍適用「初犯」之規定，先經觀察、勒戒或強制
    戒治之程序，從而，僅限於「初犯」及「5 年後再犯」2 種
    情形，始應先經觀察、勒戒或強制戒治程序，倘被告於5 年
    內已再犯，經依法執行觀察、勒戒、強制戒治或追訴處罰，
    縱其第3 次（或第3 次以上）再度施用毒品之時間，在初犯
    經觀察、勒戒或強制戒治執行完畢釋放5 年以後，已不合於
    「5 年後再犯」之規定，且因已於「5 年內再犯」，顯見其
    再犯率甚高，原實施觀察、勒戒或強制戒治，已無法收其實
    效，應依該條例第10條處罰（最高法院95年第7 次、97年第
    5 次刑事庭會議決議、98年度台非字第211 號、99年度台非
    字第277 號判決可資參照）。查被告前於89年間，因施用毒
    品案件，經本院裁定送觀察、勒戒後，認無繼續施用毒品之
    傾向，於同年3 月3 日執行完畢釋放；嗣於上開觀察、勒戒
    執行完畢釋放後5 年內之90年間，又因施用毒品案件，經本
    院裁定送觀察、勒戒後，認有繼續施用毒品之傾向，令入戒
    治處所施以強制戒治，於90年9 月7 日停止戒治釋放出所；
    再因施用毒品案件，經臺灣士林地方法院檢察署檢察官聲請
    強制戒治並提起公訴，強制戒治部分經士林地院裁定令入戒
    治處所施以強制戒治1 年，嗣因法律修正報結；起訴部分則
    經士林地院以93年度訴字第137 號判處有期徒刑11月確定，
    甫於94年7 月5 日縮刑期滿執行完畢等情，有臺灣高等法院
    被告前案紀錄表在卷可稽。是被告於所受觀察、勒戒執行完
    畢釋放後5 年內確已有再犯，而與上開條例第20條第3 項所
    規定之「5 年後再犯」情形不符，公訴人逕行起訴，並無不
    合。
(二)、核被告秦憲志所為，係犯毒品危害防制條例第10條第1 項之
    施用第一級毒品罪。被告施用前持有第一級毒品之低度行為
    ，應為施用第一級毒品之高度行為所吸收，不另論罪。又被
    告有事實欄所示之前科及執行紀錄，有上開臺灣高等法院被
    告前案紀錄表附卷可稽，其受有期徒刑之執行完畢後，5 年
    內故意再犯本件有期徒刑以上之罪，為累犯，應依刑法第47
    條第1 項規定加重其刑。爰審酌被告經觀察、勒戒及刑罰矯
    治後，竟仍未戒除毒癮之惡習，顯然缺乏戒斷決心，惟其所
    為既僅屬戕害自身之行為，並未侵犯其他法益，且於本院審
    理時復坦認犯行，犯後態度尚屬良好，及其所犯本案與前次
    施用毒品犯行確已間隔相當之期間等一切情狀，認公訴人對
    被告求處有期徒刑1 年，尚屬過重，爰量處如主文所示之刑
    ，以為警惕。
據上論斷，應依刑事訴訟法第273 條之1 第1 項、第299 條第1
項前段，毒品危害防制條例第10條第1 項，刑法第11條前段、第
47條第1 項，判決如主文。
本案經檢察官周佩瑩到庭執行職務。
中    華    民    國   100    年    10    月    31    日
                  刑事第十七庭  法  官  呂綺珍
以上正本證明與原本無異。
如不服本判決應於收受判決後10日內向本院提出上訴書狀，並應
敘述具體理由；其未敘述上訴理由者，應於上訴期間屆滿後20日
內向本院補提理由書（均須按他造當事人之人數附繕本）「切勿
逕送上級法院」。
                                書記官  江婉君
中    華    民    國   100    年    10    月    31    日
附錄論罪科刑法條：
毒品危害防制條例第10條
施用第一級毒品者，處 6 月以上 5 年以下有期徒刑。
施用第二級毒品者，處 3 年以下有期徒刑。